臺灣高等法院刑事判決　　　　　　　　　　　　九十二年度上更(一)字第八六四號
　　上　訴　人　臺灣桃園地方法院檢察署檢察官
　　被　　　告　丙○○即易正隆.
　　選任辯護人　陸正康律師
　　被　　　告　乙○○
　　　　　　　　甲○○
　　右二人共同
右上訴人因被告毀損案件，不服臺灣桃園地方法院八十九年度訴字第九四六號，中華
民國八十九年十二月十四日第一審判決（起訴案號：臺灣桃園地方法院檢察署八十九
年度偵字第四六五六號）提起上訴，本院判決後經最高法院發回更審，本院判決如左
：
    主  文
原判決撤銷。
丙○○、乙○○、甲○○共同損壞他人非屬建築物之房屋，足以生損害於他人，丙○○處有期徒刑陸月，乙○○、甲○○各處有期徒刑伍月，丙○○、乙○○、甲○○所
處有期徒刑如易科罰金，均以佰元折算壹日。
    事  實
一、丙○○係誠信興建設開發股份有限公司（下稱誠信興公司）之股東，誠信興公司
    於民國八十八年三月二十二日，以新臺幣 (下同) 五億八千二百二十二萬一千七
    百五十元之價格向唐都建設股份有限公司 (下稱唐都公司) 買受坐落桃園縣中壢
    市○○○段舊社小段第九六、九七、九七之三等地號土地，計畫籌建大樓，因上
    開地號土地上仍有部分地上物尚待協調拆除，誠信興公司與唐都公司於同月二十
    五日復簽訂協議書約定由唐都公司負責清理上開地號土地上之地上物之責。唐都
    公司遲於八十八年七月，仍未能依約拆除坐落上開九七地號土地上之分屬己○○
    、戊○○所有位於桃園縣中壢市○○路○段二四八號、二五○號房屋 (整編前門
    牌號碼分別為同市○○路三四八號、三五○號) ，丙○○不耐久等，乃委請甲○○拆除己○○、戊○○所有之上開房屋，甲○○復委由乙○○駕駛挖土機拆除上
    開房屋，丙○○、甲○○、乙○○基於損壞建築物以外之物之犯意聯絡，於民國
    八十八年七月十四日凌晨三時許，未得所有權人己○○、戊○○之同意，推由乙○○擅自以挖土機拆除而損壞己○○、戊○○所有已因於同年五月二十四日凌晨
    三、四時許，遭不詳姓名、年籍人士破壞致其屋頂、牆壁、門窗均無一完整可用
    ，不足以遮風避雨供吾人日常生活起居之已非屬建築物之房屋，足以生損害於己○○、戊○○。
二、案經被害人己○○、戊○○訴由臺灣桃園地方法院檢察署檢察官偵查起訴。
    理  由
一、訊據被告丙○○固坦承於八十八年七月十四日凌晨三時許，乙○○有依丙○○、
    甲○○之指示駕駛挖土機拆除己○○、戊○○所有之上開房屋之事實，惟否認有
    何毀損犯行，被告丙○○辯稱：八十八年七月十三日是叫乙○○、甲○○去拆告
    訴人房屋旁的房子，乙○○於翌日凌晨三、四時許去拆除時不小心碰倒告訴人的
    房子，不是故意要拆的，告訴人房屋所坐落土地伊已向唐都公司買受，唐都公司
    負責人江有增有承諾要將地上物拆除，伊無再指示他人去拆除之必要，又該房屋
    於八十八年五月二十四日已遭他人拆除一半，不堪使用，並非法律上之建築物，
    縱使是伊叫乙○○、甲○○去拆，亦無犯毀損建築物罪可言云云；被告乙○○、
    甲○○於本院調查、審理時經合法傳喚均未到庭，惟據其於原審及本院前審除附
    和被告丙○○之辯解外，另辯稱：八十八年七月十四日，是依丙○○指示去拆告
    訴人房屋旁的房子，不小心碰倒告訴人的房子，而八十八年間依江有增指示有在
    附近拆除很多房子，江有增都說有與屋主講好，也都無發生糾紛，八十八年七月
    十三日丙○○命伊去拆房屋時，丙○○亦稱有與屋主講好，才去拆的，不知告訴
    人與丙○○或江有增間之糾紛云云。惟查：
(一)坐落在桃園縣中壢市○○○段舊社小段第九七地號土地上之地上物即門牌號碼桃
    園縣中壢市○○路○段二四八號、二五○號房屋（整編前門牌號碼分別為同市○○路三四八號、三五○號）分係告訴人葉棋林、戊○○所有，業據告訴人葉棋林
    、戊○○陳明在卷，復有門牌證明書、中壢地政事務所土地複丈成果圖、桃園縣
    稅捐稽徵處房屋稅繳納通知書、房屋稅藉證明書等件 (見原審卷第五十二、五十
    八至六十頁) 附卷足佐，告訴人葉棋林、戊○○確為桃園縣中壢市○○路○段二
    四八號、二五○號房屋所有權人。
(二)告訴人戊○○之代理人丁○○於偵查中指稱：被告等人是利用三更半夜來偷拆的
    等語 (見偵查卷第二十一頁背面) ，告訴人己○○、告訴人戊○○之代理人丁○○於原審陳稱：「 (房屋如何被拆？) 我們兩間房屋，是連在一起 (見八十八年
    他字一八二五號偵查卷第十四頁照片所示) ，但屋內牆壁隔開，出入門戶獨立．
    ．．五月二十四日凌晨三點多，我們發現有人在偷拆我們的房子，就趕快跑出來
    制止，他們就開車逃跑了，房子就被拆了一半 (見八十八年他字一八二五號偵查
    卷第十六頁當日所攝照片所示) ．．．七月十四日凌晨三點多，又發現有人在偷
    拆房子，又趕快起來制止，結果被告乙○○、甲○○就在現場，他們有承認是他
    們拆的，發現時房子已全部被拆平了 (同偵查卷第三十頁當日所攝照片所示) 」
    等語 (見原審卷第三十五頁) 。而被告丙○○係誠信興公司股東，江有順為誠信
    興公司之負責人，亦據被告丙○○供明在卷，復有誠信興公司經濟部基本資料查
    詢表一紙附卷為憑，被告丙○○於警詢時供稱：「我現經營誠信興建設開發股份
    有限公司．．．挖土機是何人開去拆的我不知道，因我們把拆除的工作包給皇堡
    營造有限公司 (甲○○)承包」等語 (見偵查卷第四十七、四十八頁)；另被告甲○○於警詢供稱：「於八十八年七月十三日易守禮 (誠信興建設開發股份有限公
    司股東，應係丙○○之誤) 與我聯絡需要挖土機施工，大約二小時就好了，我有
    答應他，我就讓我弟弟乙○○與易守禮聯絡其他細節部分。後來於七月十四日四
    時二十分許聯絡我說遇到拆屋有人阻擋，我有跟他說，遇到有人阻擋就不要拆。
    於當日約五時到現場，挖土機均停工，現場有易守禮及我弟弟乙○○在場」等語
    (見偵查卷第三十九頁)，於原審亦供稱：「丙○○帶我去現場看房子，說是他的
    房子，他買下來，要拆掉蓋大樓，我有問他有沒有糾紛，他說沒有，而且我在現
    場看，房子沒有屋頂，很破爛，也沒有人在住，還長了很多雜草，所以我就相信
    他。然後叫乙○○去拆，丙○○只有和我談，乙○○並不瞭解為何要去拆」、「
    (八月一日為何對本院說有和丙○○去看現場？)有，前一天我確實有和丙○○去
    看現場，我有問他有無講好，他說已經講好了」等語 (見原審卷第八十六頁) ；
    又被告乙○○於警詢時供稱：「是誠信興建設老闆易先生，叫我去他的土地義民
    路二段二五Ｏ、二四九號 (應係二四八號之誤) 的平房、叫我做拆平房工作。易
    先生有帶我到現場去看要拆哪幾間房子，也有圖給我看」等語 (見偵查卷第五十
    一頁)，且被告甲○○、乙○○於偵查時復均供稱：「 (是江叫你們去整地的？)
    是丙○○，不是江有增」等語 (見偵查卷第二十五頁) 。核告訴人己○○、戊○○之夫丁○○、被告丙○○、甲○○、乙○○之上開證供彼此相符，足徵被告乙○○、甲○○確有承攬被告丙○○所發包指定之拆屋整地工作，未經告訴人己○○、戊○○之同意，推由被告乙○○駕駛挖土機於八十八年七月十四日凌晨三時
    在現場拆除告訴人己○○、戊○○所有之房屋，而為告訴人己○○、戊○○當場
    逮獲。
(三)被告丙○○、甲○○、乙○○固對係由被告丙○○委請被告甲○○承攬拆屋整地
    ，並由被告乙○○至現場拆屋之事實坦承不諱，已如前述，然被告丙○○、甲○○、乙○○均辯稱：當日是要去拆除告訴人房屋旁之房屋，不小心碰倒告訴人之
    房屋云云，然被告乙○○係專業駕駛挖土機拆除他人房屋之司機，衡情自不可能
    於拆屋時任意「碰倒」或「不小心拆到」主要拆除標的物旁之告訴人己○○、戊○○所有之上開房屋；且經原審調閱八十八年他字第一二八五號偵查卷，其卷內
    所附之八十八年五月二十四日第一次房屋被拆後之現場照片（見該卷第十五、十
    六、十七頁，即本案偵查卷第三十三至三十五頁之照片影本，本院另彩色影印附
    於本院更一審卷內）及觀諸被告丙○○於本院前審調查時所提經告訴人己○○、
    戊○○確認無訛之照片二張 (見本院上訴卷第四十七頁) ，可知告訴人己○○、
    戊○○所有房屋雖於八十八年五月二十四日已先遭不明人士拆除一半，但四周牆
    壁仍在現場留存一半左右，主體建築殘垣仍遺留於現場，而告訴人己○○、戊○○之房屋於八十八年七月十四日遭被告乙○○駕駛挖土機拆除夷平，亦有現場照
    片影本數張附於上開同一偵查卷可稽（第六十至六十二頁），則依現場情形判斷
    ，並比對案發前後之照片，被告乙○○自不可能任意「碰倒」或「不小心拆到」
    告訴人己○○、戊○○之房屋以致全毀，且被告甲○○於原審供稱：「（有無求
    證，為何要拆房子？）丙○○帶我去現場看房子，說是他的房子，他買下來，要
    拆掉蓋大樓，我有問他有沒有糾紛，他說沒有，而且我在現場看，房子沒有屋頂
    ，很破爛，也沒有人在住，還長了很多雜草，所以我就相信他。然後我叫乙○○
    去拆」等語 (見原審卷第二十二頁) ，及於八十九年十一月三十日庭訊時，被告
    甲○○再供承其確實事前有與被告丙○○至現場看過房子等語 (見原審卷第八十
    六頁) ，被告丙○○既已於拆屋前有帶被告甲○○至現場確認拆除之房屋及其所
    在，復依現場拆除以致告訴人己○○、戊○○之上開房屋全部毀損之情形判斷，
    絕非不小心碰倒所能致之，明顯出於蓄意，被告丙○○、甲○○、乙○○所辯本
    來是要拆告訴人房屋旁的房子，不小心拆到告訴人的房子的云云，自不足採，益
    徵被告丙○○確實明知告訴人己○○、戊○○並未同意其拆屋猶擅自委請被告甲○○、乙○○拆除無訛。
(四)又被告甲○○、乙○○另辯稱：其於拆屋前有向被告丙○○確認與屋主已講好，
    不知道被告丙○○未得告訴人己○○、戊○○之同意云云。然本件拆除房屋工程
    與一般道路施工之工程有所不同，一般道路施工工程為顧及日間上下學 (班) 之
    用路人之便利，避免交通壅塞，均會選擇夜間施工，然依現場照片所示，告訴人
    己○○、戊○○所有之上開房屋係在路旁，房屋旁邊又有足夠之空間，拆除房屋
    之工程並不會佔用道路空間而影響交通，且在白天拆除房屋之速度較夜間摸黑進
    行為迅捷，且更具安全性，又能避免夜間因機具運作而擾及周遭住戶之住居安寧
    ，然本件被告甲○○、乙○○竟選擇於凌晨三時許屬一般人休息之時間，操作挖
    土機拆除告訴人己○○、戊○○所有之上開房屋，增添施作之難度，亦未於操作
    挖土機拆屋前先確認有無人仍在屋內，且又無明顯緊急迫切必須即時拆除之情形
    ，卻急於利用深夜摸黑拆除房屋，實違吾人一般生活經驗，顯然被告甲○○、乙○○係利用該較不易為人查知之時段，進行未徵得告訴人同意之拆除上開房屋之
    工作，故被告甲○○、乙○○所辯其不知道告訴人己○○、戊○○未同意拆屋云
    云，顯違常情，自難採信；被告甲○○、乙○○又以其於八十八年間已受江有增
    委託在附近拆除數十戶之房屋，以前拆都沒問題之情 (見原審卷第八十六頁) ，
    資為其不知告訴人己○○、戊○○未同意之證明，證人江有增於原審雖亦證稱：
    附近一、二百戶之房屋均是委託被告甲○○、乙○○拆除的等語 (見原審卷第八
    十七頁) ，然被告甲○○、乙○○受江有增之委託拆除告訴人己○○、戊○○附
    近一帶之房屋數十戶，此純屬被告甲○○、乙○○與證人江有增間之關係，本與
    被告丙○○無涉，且告訴人己○○、戊○○倘已同意拆除上開房屋，江有增早就
    可以委託被告甲○○、乙○○與其數十戶房屋併予拆除，何以延宕未決，被告甲○○、乙○○豈有不知告訴人己○○、戊○○遲未同意拆除房屋之理，且被告甲○○於原審亦供稱：丙○○在前一天打電話我，說要僱怪手拆房子．．．丙○○
    是第一次打電話去拆等語，被告乙○○於原審亦供稱：「丙○○是第一次打電話
    給我，叫我去拆附近的房子」等語 (見原審卷第八十六頁) ，被告甲○○、乙○○與丙○○原不相識，被告丙○○竟要求被告甲○○、乙○○前往拆屋，而非以
    往之江有增，被告甲○○、乙○○衡情已心生疑慮，竟仍推由被告乙○○於深夜
    利用無人之際駕駛挖土機前往拆屋，被告甲○○、乙○○以其曾受江有增委託在
    告訴人己○○、戊○○附近一帶拆除數十戶房屋而據為其認為被告丙○○已得屋
    主即告訴人己○○、戊○○之同意之有利證明，亦難採信。
(五)誠信興公司於八十八年三月二十二日，以五億八千二百二十二萬一千七百五十元
    之價格向唐都公司買受坐落桃園縣中壢市○○○段舊社小段第九六、九七、九七
    之三等地號土地，因上開地號土地上仍有部分地上物尚待協調拆除，誠信興公司
    與唐都公司於同月二十五日復簽訂協議書約定由唐都公司負責清理上開地號土地
    上之地上物之責，此有不動產買賣契約書、協議書在卷可稽 (見原審卷第九十、
    九十五頁) ，唐都公司既允諾誠信興公司將負責清理地上物 (包含告訴人己○○
    、戊○○所有之上開房屋) ，理應由唐都公司負責人江有增負責與告訴人己○○
    、戊○○協調並僱工為之，然誠信興公司購買上開地號土地之目的在於興建大樓
    ，倘因極少數之住戶不配合而拒絕遷出，每拖延一日對於建商之誠信興公司而言
    ，其負擔之利息及建屋成本均無形之中提高，雖誠信興公司或可要求唐都公司履
    行其協議書之內容，然唐都公司已將上開地號土地售出，其對於資金及利息之壓
    力自不若誠信興公司之急切，倘仍任由唐都公司依約清理，緩不濟急，否則被告
    丙○○何以在明知仍未徵得告訴人己○○、戊○○同意之情形下，自行僱請被告
    甲○○、乙○○二人於夜間擅為拆除工作？故原審判決以唐都公司負責人江有增
    依約須負清理地上物之責任，而認被告丙○○毋庸甘冒犯罪而委請被告甲○○、
    乙○○拆屋而據為認定被告丙○○、甲○○、乙○○無罪之理由之一，此純粹就
    協議書之內容為法律之推論，而忽略建商資金、利息日積月累之壓力，被告丙○○確有拆除告訴人己○○、戊○○所有之上開房屋之急迫性。
綜上，被告丙○○、甲○○、乙○○未經告訴人己○○、戊○○之同意而擅自拆除而
毀壞告訴人己○○、戊○○前已經不詳姓名、年籍之人所拆除不適於吾人日常生活起
居之已非屬建築物之「房屋」，其事證已甚明確，被告丙○○、甲○○、乙○○所辯
不小心而誤觸告訴人己○○、戊○○所有之上開房屋，被告甲○○、乙○○另辯稱：
其以為丙○○已得屋主即告訴人己○○、戊○○之同意云云，均無非事後卸責之詞，
不足採信，被告丙○○、甲○○、乙○○毀損犯行，均堪認定。
二、按刑法第三百五十三條第一項之毀壞他人建築物罪，必須毀壞建築物之重要部分
    ，足致該建築物之全部或一部失其效用，始能成立，若僅毀損其附屬之門窗等物
    ，而該建築物尚可照舊居住使用者，祇能依同法第三百五十四條毀損他人之物論
    處，最高法院三十年上字第四六三號判例著有明文。被告丙○○僱用被告甲○○
    、乙○○駕駛怪手拆除前開房屋固堪認定，惟被告丙○○、甲○○、乙○○所拆
    除者究竟是建築物，抑非屬建築物，攸關被告丙○○、甲○○、乙○○所應成立
    之罪名。按刑法上所稱之建築物，固指定著於土地上之一種工作物而言，但此種
    工作物必須上有屋面，周有門壁，足以蔽風雨而通出入，且適於人之起居者，始
    得認為建築物，最高法院二十二年上字第二六九號著有判例。查告訴人所有之上
    開房屋，於八十八年五月二十四日遭不詳姓名、年籍之人拆除後，其屋頂、牆壁
    、門窗均無一完整可用，僅遺殘垣斷瓦，業據告訴人己○○、戊○○陳明在卷，
    並有現場照片在卷可稽，是上開「房屋」因屋頂、牆壁、門窗無一完整可用，其
    功能上已不適於人所起居出入，已不具「房屋」性質，核與刑法第三百五十三條
    第一項所稱之建築物要件不符，被告丙○○、甲○○、乙○○再加以拆除之行為
    ，即無成立刑法第三百五十三條第一項之毀損建築物罪之可言；然告訴人己○○
    、戊○○所有上開房屋，於八十八年五月二十四日遭不明人士拆除一半後，四週
    牆壁仍在現場留存一半左右，主體建築殘垣仍遺留在現場，則被告丙○○、甲○○、乙○○所拆除者縱非屬刑法第三百五十三條所稱之建築物，仍屬建築材料堆
    積，而為建築物以外之物，被告丙○○、甲○○、乙○○未依法定程序而逕予拆
    除，使該建築材料堆積之外形及其特定目的，均較原來之狀態發生顯著不良之改
    變，自足以生損害於告訴人己○○、戊○○，核被告丙○○、甲○○、乙○○所
    為，係犯刑法第三百五十四條之毀損罪，被告丙○○、乙○○、甲○○就上開毀
    損犯行，互有犯意聯絡而推由被告乙○○實施毀損之犯罪行為，應論以共同正犯
    ，檢察官之起訴法條認被告丙○○、乙○○、甲○○係犯刑法第三百五十三條第
    一項之毀損建築物罪名，尚有未洽，本院於同一事實之範圍內仍得變更檢察官所
    引應適用之法條。
三、原判決未就本件事證詳予審認，輕信被告丙○○、乙○○、甲○○之辯解而為被
    告丙○○、乙○○、甲○○無罪之判決，尚有未洽，公訴人上訴意旨執此指摘原
    判決不當，為有理由，依法應由本院予以撤銷改判，並審酌被告丙○○、乙○○
    、甲○○之素行、所毀損物品之經濟價值、被告丙○○、乙○○、甲○○否認犯
    行、且尚未賠償告訴人之損害及被告丙○○、乙○○、甲○○犯罪後態度等一切
    犯罪情狀，分別量處如主文第二項所示之刑，又被告丙○○、乙○○、甲○○行
    為後，刑法第四十一條已於九十年一月十日修正公布施行，修正後第四十一條已
    修正為：「犯最重本刑為五年以下有期徒刑以下之刑之罪，而受六個月以下有期
    徒刑或拘役之宣告，因身體、教育、職業、家庭之關係或其他正當事由，執行顯
    有困難者，得以一元以上三元以下折算一日，易科罰金。但確因不執行所宣告之
    刑，難收矯正之效，或難以維持法秩序者，不在此限。」、「併合處罰之數罪，
    均有前項情形，其應執行之刑逾六月者，亦同。」，較之原第四十一條規定：「
    犯最重本刑為三年以下有期徒刑以下之刑之罪，而受六月以下有期徒刑或拘役之
    宣告，因身體、教育、職業或家庭之關係，執行顯有困難者，得以一元以上三元
    以下折算一日，易科罰金。」，比較新舊法之適用，應以修正後之規定顯較有利
    於被告丙○○、乙○○、甲○○，自應適用新法，並依新法諭知易科罰金之折算
    標準，以示懲儆。
四、公訴意旨另以：被告丙○○、乙○○、甲○○共同基於損壞建築物之故意，於八
    十八年五月二十四日凌晨三、四時許，未得所有權人之同意，擅自以挖土機將告
    訴人己○○、戊○○分別所有之上開位於桃園縣中壢市○○路○段二四八號、二
    五○號房屋拆除，足以生損害於告訴人己○○、戊○○，因認被告丙○○、乙○○、甲○○均係犯刑法第三百五十三條第一項之毀損建築物罪嫌。惟查：
(一)公訴意旨認被告丙○○、乙○○、甲○○涉有此部分毀損犯行，無非以告訴人己○○、戊○○之指訴及證人江有增之證述為其論據；訊據被告丙○○堅決否認有
    此部分之毀損犯行，辯稱：八十八年五月二十四日是誰去拆除告訴人己○○、戊○○所有之上開房屋我不清楚等語，被告甲○○、乙○○於本院調查、審理時經
    合法傳喚並未到庭，惟據其於原審及本院前審均辯稱：八十八年五月二十四日非
    其二人拆除告訴人己○○、戊○○所有之上開房屋等語。
(二)告訴人己○○、戊○○所有之上開房屋於八十八年五月二十四日凌晨三、四時許
    遭人拆除，固據告訴人己○○、戊○○一再指訴明確，且有現場照片多張附卷可
    稽，雖告訴人己○○、戊○○堅指該次拆房係被告丙○○、乙○○、甲○○三人
    所為，惟被告三人一再辯稱八十八年五月二十四日凌晨之事與其無關，而依告訴
    人己○○及戊○○之夫丁○○所述該次房屋被拆經過情形，己○○、丁○○於原
    審陳稱：「 (房屋如何被拆？)我們兩間房屋，是連在一起(見八十八年他字一八
    二五號偵查卷第十四頁照片所示) ，但屋內牆壁隔開，出入門戶獨立，被告他們
    是分兩次拆我們房子的，五月二十四日凌晨三點多，我們發現有人在偷拆我們的
    房子，就趕快跑出來制止，他們就開車逃跑了，房子就被拆了一半 (見八十八年
    他字一八二五號偵查卷第十六頁當日所攝照片所示)」、「(五月二十四日到七月
    十四日有無找被告等人理論？) 我們是找江有增理論，但江有增表示五月二十四
    日之事他不知情，不知道是何人拆的，與唐都建設無關。七月十四日後就沒有再
    去找江有增，因為五月二十五日已對江有增提出告訴，當時在七月十四日前，不
    知道丙○○與本案有關，是偵查中江有增說兩次皆是丙○○叫乙○○、甲○○去
    拆的。」 (見原審八十九年八月二十九日訊問筆錄)、「(五月二十四日之拆屋，
    究是何人拆的？)是江有增找人去拆的，總共有七人，但沒有看到面孔」、「(與
    誠信興公司有無關係？) 五月間我不知道有誠信興公司與丙○○。當時都是唐都
    公司和我們在交涉拆房子之事。」等語 (見原審八十九年九月二十日訊問筆錄 )
    。告訴人己○○、戊○○於八十八年五月二十四日凌晨三時多許發現有人在拆其
    房屋之時雖曾立即出面制止，惟拆除之人見東窗事發旋即逃離，致告訴人己○○
    、戊○○均未及逮獲實際在場拆除之人，而未能明瞭實際拆除房屋之人，並進而
    追查幕後指使之人。
(三)告訴人己○○、戊○○因事前係與唐都公司負責人江有增交涉拆屋之事，而推認
    係江有增所為，告訴人並在八十九年五月二十五日向台灣桃園地方法院檢察署檢
    察官對江有增提出毀損告訴 (即該署八十八年偵字第一四九五九號，該案江有增
    已經檢察官不起訴處分) ，是告訴人於八十八年五月間房屋遭拆除之初，根本不
    知有被告丙○○、乙○○、甲○○三人，遑論認為係被告丙○○、乙○○、甲○○三人所為，且迄今尚無任何證據證明被告丙○○、乙○○、甲○○與八十八年
    五月二十四日拆除房子一事有何關連，自不能因八十八年七月十四日凌晨有在場
    查獲被告乙○○、甲○○涉嫌拆屋，即遽推認八十八年五月二十四日第一次拆屋
    一事亦係被告丙○○、乙○○、甲○○所為。
(四)雖誠信興公司於八十八年三月間向唐都公司買受告訴人己○○、戊○○所有上開
    房屋座落之土地，證人江有增亦堅稱土地已出賣他人，拆屋一事與其無關云云，
    惟依買賣契約書所後附之協議書，唐都公司允諾誠信興公司將負責清理地上物，
    是雖江有增於八十八年五月間已將土地出賣與誠信興公司，然依雙方協議仍係唐
    都公司負拆除地上房屋之責，而被告丙○○所屬之誠信興公司亦有資金、利息之
    壓力，則於八十八年五月間拆除告訴人房屋一事，唐都公司、誠信興公司均有拆
    除告訴人己○○、戊○○所有之上開房屋之急迫性及必要性，然在無明確證據之
    情形下，並不能因此遽認係誠興信公司之被告丙○○委請乙○○、甲○○所為或
    渠等三人與實際行為之人有何犯意聯絡或行為分擔。
(五)又告訴人於八十八年七月十四日凌晨發現房屋第二次被拆，立即出面制止，而被
    告乙○○、甲○○即在現場與告訴人發生爭執，若第一次亦係被告乙○○、甲○○所為，衡情更應提高警覺，其於第二次拆屋又被發現時，為掩飾其犯行，當如
    同第一次被發現般立即逃逸，渠等猶在現場與告訴人己○○、戊○○爭執而經移
    、甲○○所為。
(六)公訴人上訴意旨略以被告甲○○、乙○○於警詢中坦承二次駕駛挖土機至現場拆
    除上開房屋等情，惟查告訴人己○○、告訴人戊○○之代理人丁○○於原審固指
    稱：「是偵查中江有增說兩次皆是丙○○叫乙○○、甲○○去拆的」等語 (見原
    審卷第三十六頁) ，然此為證人江有增所否認，被告乙○○、甲○○亦僅坦承由
    被告乙○○駕駛挖土機於八十八年七月十四日凌晨三時在現場拆除告訴人房屋，
    已如前述，且本院調閱臺灣桃園地方法院檢察署八十八年度偵字第一二０八六、
    一四九四六號 (含八十八年度他字卷第一二八三、一二八八號卷) ，其內並無被
    告乙○○、甲○○之任何供證，並無隻字提及八十八年五月二十四日凌晨三、四
    時許之拆屋行為，江有增於該案亦未曾供述該二次拆除均係被告丙○○、甲○○
    、乙○○所為，公訴人之上訴意旨認被告甲○○、乙○○於警詢時已供承二次駕
    駛挖土機前往拆屋云云，對此似有所誤會，併此敘明。
綜上所述，不能證明告訴人己○○、戊○○所有之上開房屋於八十八年五月二十四日
凌晨三、四時許遭人拆除係被告丙○○、乙○○、甲○○所為，原應為無罪之諭知，
然因公訴意旨認此無罪部分，與已起訴並經本院認定有罪部分，有連續犯之裁判上一
罪關係，爰不另為無罪之諭知，併此敘明。
五、本件被告甲○○、乙○○經合法傳喚，無正當理由不到庭，依法得不待其陳述，
    逕行判決，併此敘明。
據上論斷，應依刑事訴訟法第三百六十九條第一項前段、第三百六十四條、第三百七
十一條、第二百九十九條第一項前段、第三百條，刑法第二條第一項前段、第二十八
條、第三百五十四條、第四十一條第一項前段，罰金罰鍰提高標準條例第一條前段、
第二條，判決如主文。
本案經檢察官賴俊雄到庭執行職務。
中　　　華　　　民　　　國　　九十三　　年　　　四　　　月　　　七　　　日
                              臺灣高等法院刑事第二十四庭
                                  審判長法  官  陳  貽  男
                                        法  官  陳  憲  裕
                                        法  官  徐  世  禎
右正本證明與原本無異。
檢察官如不服本判決，應於收受送達後十日內向本院提出上訴書狀，其未敘述上訴之
理由者並得於提起上訴後十日內向本院補提理由書（均須按他造當事人之人數附繕本
）；被告不得上訴。
                                        書記官  陳  玲  憶
中　　　華　　　民　　　國　　九十三　　年　　　四　　　月　　　七　　　日
附本案論罪科刑之法條：
中華民國刑法第三百五十四條
毀棄、損壞前二條以外之他人之物或致令不堪用，足以生損害於公眾或他
人者，處二年以下有期徒刑、拘役或五百元以下罰金。
